【裁判字號】    97,交訴,77
【裁判日期】    971118
【裁判案由】    公共危險
【裁判全文】
臺灣臺南地方法院刑事判決              97年度交訴字第77號
公  訴  人  臺灣臺南地方法院檢察署檢察官
被      告  庚○○
選任辯護人  林瑑琛律師
上列被告因公共危險案件，經檢察官提起公訴（96年度營偵字第
1679號），本院判決如下：
    主  文
庚○○無罪。
    理  由
一、公訴意旨略以：被告庚○○於民國九十六年八月四日十九時
    八分許，駕駛車牌號碼３２１８－ＧＬ號自小客車，沿臺南
    縣新營市○○路六八九號麥當勞得來速點餐車道出口處由南
    往北方向行駛，當其欲駛入復興路時，適有被害人己○○騎
    乘車牌號碼ＮＨＧ－１３０號重型機車，沿復興路由西向東
    行駛至上開地點時，為被告庚○○撞及，被害人己○○因而
    人車倒地，受有右前臂擦傷、左小腿擦傷、頸部挫傷等傷害
    （過失傷害部分未據告訴）。詎被告庚○○於肇事後竟未下
    車處理而逕自逃離現場，經被害人己○○記下被告庚○○之
    車牌號碼後經報警循線查獲。因認被告庚○○涉犯刑法第一
    百八十五條之四肇事逃逸罪嫌。
二、按犯罪事實應依證據認定之，無證據不得認定犯罪事實；又
    不能證明被告犯罪者，應諭知無罪之判決；刑事訴訟法第一
    百五十四條第二項、第三百零一條第一項分別定有明文。另
    按被害人之為證人，與通常一般第三人之為證人不侔。被害
    人就被害經過所為之陳述，其目的在於使被告受刑事訴追處
    罰，與被告處於絕對相反之立場，其陳述或不免渲染、誇大
    。是被害人縱立於證人地位具結而為指證、陳述，其供述證
    據之證明力仍較與被告無利害關係之一般證人之陳述為薄弱
    。從而，被害人就被害經過之陳述，除須無瑕疵可指，且須
    就其他方面調查又與事實相符，亦即仍應調查其他補強證據
    以擔保其指證、陳述確有相當之真實性，而為通常一般人均
    不致有所懷疑者，始得採為論罪科刑之依據，非謂被害人已
    踐行人證之調查程序，即得恝置其他補強證據不論，逕以其
    指證、陳述作為有罪判決之唯一證據，最高法院九十五年度
    台上字第六０一七號判決意旨可資參照。又按刑事訴訟法上
    所謂認定犯罪事實之證據，係指足以認定被告確有犯罪行為
    之積極證據而言，該項證據自須適合於被告犯罪事實之認定
    ，始得採為斷罪資料；認定犯罪事實所憑之證據，無論係直
    接證據或間接證據，其為訴訟上之證明，須於通常一般之人
    均不致有所懷疑，而得確信其為真實之程度者，始得據為有
    罪之認定，倘其證明尚未達到此一程度，而有合理之懷疑存
    在，復無其他調查途徑可尋，法院即應為無罪之判決，最高
    法院二十九年上字第三一０五號、七十六年台上字第四九八
    六號亦分別著有判例可資參照。
三、本件公訴人認被告庚○○涉犯前肇事逃逸罪嫌，無非係以上
    揭犯罪事實，業據被害人己○○於警詢及偵查中指訴在卷，
    並有道路交通事故現場圖、交通事故調查報告表(一)、(二)、道
    路交通事故現場蒐證照片及行政院衛生署新營醫院之診斷證
    明書等件，為其所憑論據。訊之被告庚○○固坦承於前揭時
    、地駕駛上開自小客車經過肇事地點之對面車道，惟堅詞否
    認有何肇事逃逸之不法犯行，並辯稱：本件被害人己○○車
    輛碰撞事件之大約時間，被告雖駕駛上開自小客車由新營市
    區欲往鹽水方向之高速公路行駛以返回西港鄉之住家，但確
    未曾至對向之麥當勞得來速點餐道，被告駕駛之上開自小客
    車根本未與被害人己○○騎乘之機車發生車禍；又被害人己○○之配偶丁○○乃臺南縣刑警大隊隊長，若己○○果係記
    得肇事自小客車之車牌，以其身分、職位當可立即查得被告
    之身分、地址，何須再調附近之監視器？而實則，丁○○係
    在案後數天始根據監視器拍到之黑色自小客車（因其配偶即
    被害人己○○稱其係被一黑色自小客車碰撞，車內開車男人
    未停車查看，反而罵她騎車不看路等難聽字眼）車號，才找
    到被告住家，當時被告不在，被告丈夫丙○○與朋友戊○○
    等人在聊天，丁○○親自偕同其他警員到場，質問當晚何人
    開車等問題，因丙○○未曾開被告之車輛，遂引發爭吵及不
    悅，亦因此知道被害人己○○所指肇事者為男性；另被告曾
    於九十五年五月二十五日與案外人陳金蓮所騎機車發生擦撞
    ，其自小客車留下之痕跡迄未修理，故偵查卷內新營分局所
    報由當事人提供之照片並不足為被告不利之認定，且由被告
    在九十五年間發生之事故，被告自己曾報警處理，並賠償被
    害人新臺幣二十六萬元，豈有為此小事反而逃逸或規避責任
    之理？再者，被害人己○○自稱其機車車頭碰撞被告自小客
    車左側前方而倒地，則被告車輛應有撞及點之凹痕，顯見被
    害人己○○所言已有不實，且如其倒地而左前臂、左小腿、
    頸部多處受傷，如何能立即站起去拍打被告車輛左側車窗？
    況，如確有如此惡劣之情事，以南部民風純樸，其他路人實
    不可能容忍不加舉發？至偵查卷內關於路口監視器拍下之被
    告車輛及車號，至多僅可證明被告曾於當時駕車經過該路口
    ，卻無法證明有與被害人機車在之前或之後發生碰撞，而被
    告車輛左側刮擦痕跡及高度，就被告以九十五年當時同型機
    率之高度測量亦是相符，故所謂之犯罪證據實僅被害人己○○片面之指述而已等語。
四、經查：
(一)、程序部分（證據能力部分）：
１、按被告以外之人於審判外之言詞或書面陳述，除法律有規定
    者外，不得作為證據，刑事訴訟法第一百五十九條第一項定
    有明文。查本件被害人己○○於警詢之供述，係屬被告以外
    之人於審判外之言詞，且辯護人於本院審理中已主張不具證
    據能力，不同意將被害人己○○之警詢陳述列為證據，又該
    警詢陳述並無該當刑事訴訟法第一百五十九條之一至第一百
    五十九條之四等傳聞證據例外具證據能力之情形，是被害人
    己○○之警詢陳述，即無證據能力。至卷附之案發現場照片
    二幀（詳臺灣臺南地方法院檢察署九十六年度營偵字第一六
    七九號偵查卷第二十九頁），係警員翁俊傑以科學、機械之
    方式，對於當時狀況所為忠實且正確之記錄，性質上並非供
    述證據，應無刑事訴訟法第一百五十九條第一項規定之適用
    （最高法院九十五年度台上字第六六四八號判決意旨參照）
    ，且與本件被告是否涉及肇事逃逸罪嫌之待證事實具有關聯
    性，自具有證據能力，合先敘明。
２、又按刑事訴訟法第一百五十九條之四第一款規定，除顯有不
    可信之情況外，公務員職務上所製作之紀錄文書、證明文書
    ，得為證據。此項傳聞證據例外之規定，乃鑒於此等文書在
    性質上具有高度之客觀性，兼具公示性、例行性或機械性、
    誠實性及制裁性等特徵，必屬公務員於一般性、例行性之公
    務過程中，基於觀察或發現而當場或即時記載之類型化、非
    特定性作成之文書，始符合該款之要件，方有其適用；刑事
    訴訟法第一百五十九條之四第一款、第二款對於具有高度特
    別可信性之文書如公務文書等，在兼具公示性、例行性或機
    械性、良心性及制裁性等原則下，雖屬傳聞證據，乃例外容
    許作為證據使用。良以公務員職務上製作之紀錄文書、證明
    文書，與其責任、信譽攸關，若有錯誤、虛偽，公務員可能
    因此擔負刑事及行政責任，從而其正確性高，且該等文書經
    常處於「可受公開檢查」之狀態，設有錯誤，其易發現而予
    及時糾正（最高法院九十七年度台上字一四五九號、九十七
    年度台上字第三五四０號判決意旨參照）。查本件卷附之道
    路交通事故現場圖一紙及道路交通事故調查報告表(一)、(二)一
    份（詳前揭偵查卷第二十四頁至第二十六頁），係被告以外
    之人於審判外之言詞或書面陳述，屬於傳聞證據，雖係由具
    公務員身分之警員翁俊傑所製作，然該等文書係本件案發後
    ，針對特別之個案所製作，不具有一般性、例行性，且非警
    員翁俊傑基於觀察或發現而當場或即時記載之文書，亦不具
    經常處於「可受公開檢查」之狀態，依前揭說明，並無證據
    能力。
３、按被告以外之人於審判外之陳述，經當事人於審判程序同意
    作為證據，法院審酌該言詞陳述或書面陳述作成時之情況，
    認為適當者，亦得為證據。當事人、代理人或辯護人於法院
    調查證據時，知有刑事訴訟法第一百五十九條第一項不得為
    證據之情形，而未於言詞辯論終結前聲明異議，視為有前項
    之同意，刑事訴訟法第一百五十九條之五定有明文。查公訴
    人、被告於偵、審中所提出及本院依職權調取之各項具傳聞
    性質之證據資料，公訴人、被告於本院審判程序中對於前述
    具傳聞性質之證據資料之證據能力，均表示無意見，或同意
    作為證據，且迄於言詞辯論終結前亦未聲明異議。本院審酌
    上開各項證據資料作成之情況，核無違法取證或其他瑕疪，
    且為證明本件犯罪事實所必要之重要關係事項，認為以之作
    為證據為適當，上開其他相關證據資料，自得採為證據。
(二)、實體部分：
１、被害人己○○固於九十七年一月十七日偵查中以證人身分結
    證：「（在當天晚上七點，你騎車經過那裡？）我騎車從鹽
    水往新營到麥當勞這邊，她是從麥當勞得來速開出來，要穿
    過馬路迴轉要往鹽水方向走，她車子左前面側邊撞到我機車
    右側邊，我向左倒地。」、「（發生車禍當時有何處理？）
    我很痛，有很多人在看，她當時沒有馬上走要等車迴轉往鹽
    水走，我當時拍她駕駛座窗戶並很大聲叫她下來跟我道歉，
    當天有下毛毛雨，我回去看我左邊有擦傷、腳也有擦傷，骨
    頭有開刀。」、「（當時如何記下她車號？）她剛好要等車
    迴轉，我很清醒有看到並記下她車號。」等語（詳前揭偵查
    卷第四十三頁）；復於本院九十七年十月二十一日審判期日
    到庭證稱：「（九十六年八月四日下午七時八分許你是否騎
    機車，經過新營復興路六八九號麥當勞得來速點餐車道前面
    ，被一輛小客車撞倒？）有。」、「（車禍經過如何？）當
    時剛從鹽水方向回來，我騎到麥當勞，剛好她購物出來，速
    度很快，我剛好騎到旁邊，就擦撞到我我就倒在麥當勞店門
    口（復興路）地上。那時我被機車壓在下面。」、「（當時
    你如何站起來？）當時沒有人來扶起我，我很不好意思，就
    很用力撐起，並拍駕駛座窗門叫被告開門下來談，但被告不
    理我，就離開了。我回到家脫下雨衣才知道我全身擦傷，軟
    骨也破了。」、「（你用力撐起身體時，被告車子有無停住
    ？）．．．被告打算迴轉往鹽水方向回去。那時我才真正記
    下被告車牌。」等語（詳本院卷第六十四頁、第六十五頁）
    。然依前揭最高法院九十五年度台上字第六０一七號判決意
    旨，被害人己○○雖立於證人地位具結而為指證、陳述，其
    就被害經過之陳述，除須無瑕疵可指，且須就其他方面調查
    又與事實相符，亦即仍應調查其他補強證據以擔保其指證、
    陳述確有相當之真實性，而為通常一般人均不致有所懷疑者
    ，始得採為論罪科刑之依據。
２、證人己○○於本院上揭審判期日復證稱：「（你是否記得你
    的機車與對方車子是何部位撞到？）我只記得對方速度很快
    ，我也急著煞車，就碰撞而我倒在地上。所以不記得是哪個
    部位相撞。應該是駕駛人旁邊那裡。」、「（你說車子撞了
    就倒地，你的車子是被撞馬上倒地？還是有被汽車拉著走後
    才倒地？）馬上倒地。」等語（詳本院卷第六十五頁至第六
    十七頁），證人己○○並於偵查中證述被告自小客車左前面
    側邊撞伊機車之右側邊，已如前述。然依卷附證人己○○所
    騎乘重型機車及本件被告自小客車之照片十三幀（詳上開偵
    查卷第三十一頁至第三十七頁），可知證人己○○之機車於
    肇事後，右前車頭黑色塑膠材質部分留有明顯之擦撞痕，被
    告自小客車左前側駕駛座車門中間下方則留有二道長條狀明
    顯之擦撞痕，然並無遭撞擊之凹陷痕，惟依前揭證人己○○
    之證述，其機車與被告之自小客車發生碰撞後，隨即人車倒
    地，而非遭自小客車拖拉一段距離始倒地，據此被告之自小
    客車左前側車門，應會有機車撞及之凹陷痕，而非如上留有
    二道長條狀明顯之擦撞痕；又依上揭照片中之二幀（詳前揭
    偵查卷第三十二頁下方照片、第三十七頁下方照片），雖可
    知自小客車所留上開二道長條狀擦撞痕中下方一道之擦撞痕
    經測量離地高度約五十公分，上開機車車頭前緣經測量離地
    高度亦約五十公分，然該機車測量時支撐拖架並未放開，自
    較行駛時之高度為高，是該機車行駛時其車頭前緣顯低於上
    開離地高度約五十公分之擦撞痕。此外，證人即己○○之前
    夫警員丁○○於偵查及審判中復證稱：伊會同車廠經理對被
    告之自小客車毀損情形拍照存證時，該自小客車駕駛座門下
    半部，雖有擦撞痕，但因該等擦撞痕不是很深，故伊無法辯
    識、確認係新痕或舊痕（詳前揭偵查卷第五十一頁；本院卷
    第一一四頁）。是依前揭兩輛車輛上揭客觀上所留存之擦撞
    痕以觀，證人己○○指訴於前揭時、地，被告駕駛之上開自
    小客車，確與其發生碰撞乙情，是否可採，誠有疑義。
３、又被告曾駕駛上開自小客車，於九十五年五月二十五日八時
    二十分許，在臺南縣西港鄉○○村○○○道路，與案外人陳
    金蓮所騎乘車牌號碼ＬＶ９－３３５號重型機車發生車禍，
    該自小客車並於該車禍發生後，在左前側駕駛座車門中間下
    方留有二道長條狀明顯之擦撞痕，此有臺南縣警察局新營分
    局九十六年十二月十九日南縣營警偵字第０９６００１９８
    ００號函檢送之該件車禍交通事故現場勘驗圖一紙、臺南縣
    警察局佳里分局道路交通事故案件紀錄表一紙及刑案現場照
    片十幀在卷（詳前揭偵查卷第五頁至第十一頁）可憑，且該
    件車禍被告所有上開自小客車所留之上揭二道長條狀明顯之
    擦撞痕，經核又與本件案發後被告上開自小客車上之二道長
    條狀明顯之擦撞痕大致相同。另被告所有之上開自小客車，
    保固期間自九十二年五月十九日起至九十四年五月十八日止
    ，該車絕大部分均由南都汽車股份有限公司所屬之服務廠保
    養維修，且該車於九十五年五月二十五日起至九十六年八月
    四日止，在該公司所屬之服務廠並無任何鈑金及烤漆之維修
    紀錄，有南都汽車股份有限公司九十七年九月二十六日之刑
    事陳報狀及檢送之車輛維修歷史查詢一份附卷（詳本院卷第
    三十七頁至第四十一頁）可參。況實難想像被告於九十五年
    五月二十五日與案外人陳金蓮發生車禍後，能預見其嗣後會
    有本件車禍爭執，而故意至南都汽車股份有限公司所屬服務
    廠以外之保養廠，將該車於九十五年五月二十五日原先因車
    禍所致之擦撞痕加以鈑金、烤漆後，迨於本件車禍事故發生
    後，再以其他不明之方法故意將該自小客車之左前側駕駛座
    車門上留有上揭二道長條狀明顯之擦撞痕。準此，堪認被告
    辯稱該自小客車上所留上揭二道長條狀明顯之擦撞痕，係其
    於九十五年五月二十五日與案外人陳金蓮發生車禍時所留乙
    節為可採。
４、又本件依證人己○○之證詞可知其於九十六年八月四日案發
    當日，即已明確知悉與其發生車禍車輛之車牌號碼，惟其於
    本院前揭審判期日到庭證稱：「（你後來是怎麼找到該車的
    駕駛？）我先生（按即證人丁○○）在警局上班，調錄影帶
    出來，對照我所記得車牌號碼，我先生說不用報案，就直接
    調錄影帶出來。」、「（為何你當時已經記住車號，卻不馬
    上報案？）我有馬上要報案，我打給民治，但民治說是太子
    宮的轄區，後來我先生說他要自己辦，要調錄影帶，當天晚
    上就去調了，我不知道程序問題，我疏忽掉了。」、「（為
    何八月四日發生，到八月九日才去報案？）因為那時照片都
    已經調出來有吻合，我先生才說要去報案，因為照片洗出來
    後，車子也在修理廠，事情調查很清楚，我先生才說要去報
    案，為避免太過草率。」等語（詳本院卷第六十五頁、第六
    十六頁、第六十八頁）；另證人丁○○並於偵查及本院審理
    中結證：伊太太即證人己○○先提供肇事車輛之車號為３２
    １８－ＧＬ給伊後，經伊於案發之翌日即九十六年八月五日
    調取裝在新營市○○路與復興路口東向西方向之監視器後，
    發現被告所駕駛之自小客車確實有經過該肇事路段，嗣後並
    曾至被告之戶籍址守候二日；另證人己○○於案發離開現場
    後找伊，並急著要報案，但因現場已破壞，伊為避免錯誤，
    故請證人己○○先行就醫，由伊調閱相關監視錄影資料，因
    證人己○○之機車已有擦撞痕，伊因堅持看到肇事車輛之擦
    撞痕，證人己○○才遲至八月九日報案製作筆錄等語（詳前
    揭偵查卷第五十頁、第五十一頁；本院卷第一一三頁至第一
    一五頁）。然證人丁○○既為臺南縣警察局刑警大隊隊長，
    倘如其所言，於案發當日證人己○○即已明確告知其肇事車
    輛之車牌號碼為３２１８－ＧＬ，並已查知該車車主為被告
    及被告之戶籍址，其為求蒐證完整，固可調閱相關路口監視
    錄影資料，然於案發當日或翌日請證人己○○報案，並由承
    辦之員警通知車主即被告到案製作警詢筆錄，並勘察該自小
    客車是否確有擦撞之痕跡，不但無礙於蒐證之完整性，且可
    避免肇事行為人嗣後將肇事之擦撞痕，以鈑金、烤漆等方法
    湮滅。另本件肇事逃逸案件，並非重大刑事案件，且證人丁○○既已知悉車主為被告及其戶籍址，證人己○○如依法報
    案，承辦員警自會依法通知被告到場製作警詢筆錄，證人丁○○應無為找尋被告或肇事車輛而在被告戶籍址守候、埋伏
    長達二日之理！況依卷附行政院衛生署新營醫院九十六年八
    月七日所出具被害人己○○之診斷證明書一紙（詳前揭偵查
    卷第二十七頁），可知證人己○○係於本件案發後三日之九
    十六年八月七日始至該院急診就醫，亦與證人丁○○證述請
    證人己○○於案發當日先行就醫乙節不符。綜此，本件肇事
    逃逸案件被害人己○○之報案及證人丁○○調查證據等程序
    ，核與常情相違，再參以證人己○○證述兩車發生碰撞之情
    形與客觀之證據不符，且該自小客車確曾於九十五年五月二
    十五日與案外人陳金蓮發生車禍碰撞等情，則證人己○○是
    否係因證人丁○○於調得上開監視錄影資料獲悉被告自小客
    車之車牌號碼後，始據此而認定被告為肇事行為人，非無可
    能。
５、另被告之上開自小客車固於本件案發後之九十六年八月六日
    至南都汽車股份有限公司所屬之新營服務廠維修，然九十六
    年八月六日該車係因在高速公路拋錨，車子被拖吊至新營某
    家保養廠，但因該保養廠維修開價太高，經證人乙○○協調
    降低金額事宜後，最後拖吊至南都汽車股份有限公司所屬新
    營服務廠維修，惟維修項目並未包括鈑金及烤漆等情，此業
    據證人即新營服務廠維修之服務人員乙○○證述在卷（詳本
    院卷第七十七頁至第七十九頁）。是被告上開自小客車此一
    進廠維修之行為，難認與是否因本件肇事逃逸案件，其為將
    肇事後車上所留之擦撞痕以鈑金及烤漆等方法煙滅有關。再
    者，證人己○○之前夫丁○○曾於本件車禍發生後約二、三
    天，至被告家養豬的地方找被告之配偶丙○○問被告在哪裡
    ，並陳稱丙○○就是本件肇事自小客車之駕駛人等情，業據
    證人即當時在場之戊○○結證在卷（詳本院卷第七十二頁、
    第七十三頁）；另於本件車禍發生後，證人己○○之前夫丁○○曾與其他二位刑警至養豬場找證人丙○○要證人丙○○
    好好配合，並陳稱證人丙○○涉犯肇事逃逸罪，且明確指稱
    證人丙○○即是本件肇事自小客車之駕駛人等情，亦據證人
    丙○○證述在卷（詳本院卷第七十五頁、第七十六頁），再
    參以前揭有違常情之報案及調查證據程序，證人己○○證述
    兩車發生碰撞之情形與客觀證據不符，及該自小客車確曾於
    九十五年五月二十五日與案外人陳金蓮發生車禍碰撞等情，
    則本件被害人即證人己○○經具結而為指證、陳述，顯尚未
    達通常一般人均不致有所懷疑之程度，揆諸前揭說明，自難
    採為論罪科刑之依據。
五、綜上所述，被害人即證人己○○經具結而為之指證、陳述，
    顯未達通常一般人均不致有所懷疑之程度，尚不能排除其係
    因證人丁○○於調得上開監視錄影資料獲悉被告自小客車之
    車牌號碼後，始據此而認定被告為肇事行為人之可能性。至
    卷附之案發現場照片二幀、監視錄影翻拍照片一幀及行政院
    衛生署新營醫院九十六年八月七日所出具被害人己○○之診
    斷證明書一紙（詳前揭偵查卷第二十九頁、第三十六頁、第
    二十七頁），僅能證明確有證人己○○指訴之臺南縣新營市
    ○○路六八九號等案發現場，被告曾約於本件案發時駕駛上
    開自小客車行經肇事地點對面車道，且由新營市○○路由東
    向西往鹽水方向行駛，及證人己○○曾於本件案發後三日之
    九十六年八月七日至行政院衛生署新營醫院急診就醫，經檢
    查發現受有左前臂擦傷、左小腿擦傷、頸部挫傷等傷害，然
    尚難據此等證據遽認被告確曾駕駛上開自小客車，於前揭時
    、地與證人己○○騎乘之上開重型機車發生車禍，並致證人
    己○○受有上揭傷害，自難以肇事逃逸罪相繩。是本件公訴
    意旨所據積極證據所為之證明並未達到於通常之人均不致有
    所懷疑，而得確信其為真實之程度，故不能遽為被告有罪之
    判斷。此外，復查無其他積極證據足資證明被告確有肇事致
    人受傷而逃逸之不法犯行，揆諸前述規定，既不能證明被告
    犯罪，自應為被告無罪判決之諭知。
據上論斷，應依刑事訴訟法第三百零一條第一項，判決如主文。
本案經檢察官甲○到庭執行職務。
中    華    民    國    97    年    11    月    18    日
                  交通法庭  審判長法  官  陳顯榮
                                  法  官  柯顯卿
                                  法  官  陳金虎
以上正本證明與原本無異。
如不服本判決應於收受本判決後10日內向本院提出上訴書狀，並
應敘述具體理由。如未敘述上訴理由者，應於上訴期間屆滿後20
日內向本院補提理由書狀（均須按他造當事人之人數附繕本）「
切勿逕送上級法院」。
                                  書記官  蔡明峰
中    華    民    國    97    年    11    月    18    日


司法院資訊處製作；財團法人民間司法改革基金會備份。
